【裁判字號】    95,上更(一),110
【裁判日期】    950425
【裁判案由】    偽造有價證券等
【裁判全文】
臺灣高等法院臺南分院刑事判決     95年度上更(一)字第110號
上  訴  人
即  被  告  甲○○
指定辯護人  本院公設辯護人丙○○
上列上訴人因偽造有價證券等案件，不服臺灣嘉義地方法院92年
度訴字第111號中華民國92年4月2日第一審判決（起訴案號：臺
灣嘉義地方法院檢察署92年度偵字第940、941號），提起上訴，
判決後經最高法院第一次發回更審，本院判決如下：
    主  文
原判決撤銷。
甲○○行使偽造私文書，足以生損害於他人，處有期徒刑伍月，
如易科罰金，以參佰元折算壹日。附表編號一、二所示未完成記
載之本票上偽造之丁○○署押合計陸枚（含附表編號一未完成記
載之本票上偽造之署名一枚、指紋二枚，附表編號二未完成記載
之本票上偽造之署名一枚、指紋二枚）均沒收。
    事  實
一、甲○○為向乙○○○借款週轉，乃於民國（下同）九十年十
    月十日，向丁○○借得由丁○○所簽發之新台幣（以下同）
    三十萬元支票乙紙，並持以向乙○○○借得三十萬元。嗣上
    開支票到期之際，甲○○因無力清償，竟基於行使偽造私文
    書之犯意，於九十一年八月下旬某日下午三時三十分許，在
    其位於嘉義縣民雄鄉山中村牛斗山七六號住處內，未經丁○○之同意或授權，冒用丁○○名義，擅自在附表編號一、二
    所示空白本票之發票人欄內偽造丁○○之署押及填載票面金
    額，並按捺指紋於該偽造之丁○○簽名及票面金額上，而接
    續偽造成如附表所示未填載發票日之未完成記載之本票二張
    ，因而足以資為債權憑証用之私文書，再持以向乙○○○換
    回上開借款時所交付之面額三十萬元之支票乙張，而行使上
    開偽造之私文書，足以生損害於丁○○、乙○○○之權益。
二、案經丁○○、乙○○○訴請臺灣嘉義地方法院檢察署檢察官
    偵查起訴。
    理  由
一、上揭上訴人即被告甲○○如何偽造附表編號一、二所示之未
    完成記載之本票二張，並持以向告訴人乙○○○換回前借款
    所交付之支票等事實，業據被告於偵查、原審及本院審理時
    供承不諱，核與告訴人丁○○、乙○○○指述之情節相符，
    並有如附表所示之未完成記載之本票影本二紙附卷可稽（見
    九十一年度發查字第一一○六號卷第七頁），足見被告之自
    白與事實相符，而可採信。再被告雖冒用告訴人丁○○之名
    義簽發附表所示之本票二張，但上開二紙本票之發票日均僅
    記載「91年8月」，而未填載「日期」，顯見上開二紙本票
    之發票行為尚未完成，而不具「有價証券」之性質，然被告
    既係偽造該本票，並持向告訴人乙○○○換回其借款時所交
    付之支票，則該未完成發票日記載之本票顯足表彰其積欠告
    訴人乙○○○款項之債權債務關係，足認附表所示之二張未
    完成記載之本票具有債權憑証之性質，自為私文書甚明。又
    被告偽造附表所示二張具有債權憑証性質之私文書，並持以
    行使，向告訴人乙○○○換回前借款時所交付之支票，均足
    以生損害於丁○○、乙○○○之權益，可堪認定。本件事証
    明確，被告犯行洵堪認定。
二、核被告所為，係犯刑法第二百十六條行使第二百十條之偽造
    私文書罪。被告同時、同地相繼偽造附表所示二張未完成記
    載之本票，再同時持以行使，其偽造私文書部分，顯係基於
    單一之偽造私文書犯意而接續為之，為接續犯。再被告冒用
    丁○○名義簽發本票時偽造丁○○之署押，及在該本票按捺
    指紋，均為偽造私文書之階段行為，另偽造私文書之低度行
    為，則為行使之高度行為所吸收，均不另論罪。又公訴意旨
    認被告未經告訴人丁○○之同意或授權，擅自填寫如附表所
    示之本票二紙，復將該二紙本票交予乙○○○收執加以行使
    之行為，係犯刑法第二百零一第一項之偽造有價證券罪嫌。
    惟查上開二紙本票之發票日尚未填載完成，尚未完成發票行
    為，被告雖有偽造、行使之行為，但尚與偽造有價證券罪之
    構成要件有間，其所為僅係犯行使偽造私文書罪，已如上述
    ，公訴意旨認應成立偽造有價証券罪，尚有誤會，惟本件基
    本社會事實尚屬同一，本院自得併予審理，並變更起訴法條
    。
三、原審認被告罪證明確，因而論罪科刑，固非無見。但按本票
    為要式證券，發票年、月、日為本票絕對必要記載事項，如
    未記載，依票據法第十一條前段之規定，其本票當然無效。
    又偽造有價證券罪並不處罰未遂，是冒用他人名義簽發本票
    ，苟未記載發票年、月、日，因仍不具備有效票據之外觀，
    其偽造票據之行為未全部完成，尚不能責令擔負偽造有價證
    券罪責，最高法院迭著有八十九年台上字第三七一七號、九
    十年度台上字第二九五七號判決可資參照。本件被告所偽造
    如附表所示之本票，其發票日並未記載完成，揆諸上開最高
    法院判決意旨，自難論以偽造有價證券罪，原判決未察，竟
    論以偽造有價證券罪，顯有未洽。被告上訴指摘原判決量刑
    過重，雖無足取；惟原判決既有上開可議之處，自屬無可維
    持，應由本院將原判決予以撤銷改判。爰審酌被告之品行、
    犯罪之動機、目的、手段、與告訴人平日之關係、所得利益
    、對於社會交易秩序之影響，及犯後雖坦承犯行但尚未賠償
    被害人損失等一切情狀，量處如主文第二項所示之刑，並諭
    知易科罰金之標準，以資懲儆。附表編號一、二所示本票上
    偽造之丁○○署押合計六枚（含附表編號一本票上偽造之署
    名一枚、指紋二枚，附表編號二本票上偽造之署名一枚、指
    紋二枚）均沒收。
據上論結，應依刑事訴訟法第369條第1項前段、第364條、第300
條、第299條第1項前段、刑法第216條、第210條、第219條、第4
1條第1項前段、罰金罰鍰提高標準條例第2條，判決如主文。
本案經檢察官張太龍到庭執行職務。
中    華    民    國    95    年    4     月    25    日
                  刑事第四庭    審判長法  官  吳志誠
                                      法  官  林勝木
                                      法  官  陳珍如
以上正本證明與原本無異。
如不服本判決，應於收受本判決後十日內向本院提出上訴書狀。
其未敘述上訴理由者並得於提起上訴後十日內向本院補提理由書
狀（均須按他造當事人之人數附繕本）「切勿逕送上級法院」。
                                      書記官  岑  玢
中    華    民    國    95    年    4     月    25    日
附錄：本判決論罪科刑法條
中華民國刑法第210條
(偽造變造私文書罪)
偽造、變造私文書，足以生損害於公眾或他人者，處5年以下有
期徒刑。
中華民國刑法第217條
(偽造盜用印章印文或署押罪)
偽造印章、印文或署押，足以生損害於公眾或他人者，處3年以
下有期徒刑。
盜用印章、印文或署押，足以生損害於公眾或他人者，亦同。
附表：
┌──┬──┬─────┬───┬─────┬───┬─────────┐
│編號│票據│票據號碼  │發票日│到  期  日│發票人│票面金額（新台幣）│
├──┼──┼─────┼───┼─────┼───┼─────────┤
│一  │本票│八四二一八│九十一│九十一年九│丁○○│三十萬元          │
│    │    │四二      │年八月│月三十日  │      │                  │
├──┼──┼─────┼───┼─────┼───┼─────────┤
│二  │本票│八四二一八│九十一│九十一年九│丁○○│三十萬元          │
│    │    │四三      │年八月│月三十日  │      │                  │
└──┴──┴─────┴───┴─────┴───┴─────────┘


司法院資訊處製作；財團法人民間司法改革基金會備份。
